【裁判字號】    99,訴,378
【裁判日期】    990921
【裁判案由】    給付價金
【裁判全文】
臺灣臺南地方法院民事判決               99年度訴字第378號
原      告  丁王碧蓮
訴訟代理人  王朝揚律師
複  代理人  黃龍昌律師
被      告  蔡曜州
被      告  蔡明甫
被      告  黃順章
上二人共同
訴訟代理人  賴鴻鳴律師
            黃俊達律師
            粘怡華律師
            蔡文斌律師
上列當事人間請求給付買賣價金事件，本院民國99年8 月31日言
詞辯論終結，判決如下：
    主      文
被告蔡曜州應給付原告新臺幣伍佰萬元，及自民國九十九年三月
二十五日起至清償日止，按週年利率百分之五計算之利息。如對
被告蔡曜州財產強制執行無效果時，由被告蔡明甫、黃順章連帶
給付之。
訴訟費用新臺幣伍萬零伍佰元，由被告蔡曜州負擔新臺幣萬
仟陸佰陸拾柒元，由被告蔡明甫、黃順章連帶負擔新臺幣壹萬陸
仟捌佰拾元。
本判決於原告以新臺幣壹佰陸拾陸萬柒仟元供擔保後，得假執行
。但被告如以新臺幣伍佰萬元為原告預供擔保，得免為假執行。
    事實及理由
一、被告蔡曜州經合法通知，未於言詞辯論期日到場，核無民事
    訴訟法第386 條所列各款情形，爰依原告之聲請，由其一造
    辯論而為判決。
二、原告起訴主張：
  (一)被告蔡曜州於民國88年12月8 日與原告訂立土地買賣契約書
    （下稱系爭買賣契約），雙方約定由原告出售臺南縣新市鄉
    ○○段82、82-3地號土地（下稱系爭土地），買賣價金為新
    臺幣（下同）7,484 萬元，扣除被告蔡曜州所承擔系爭土地
    上2,500萬元之抵押債務後，被告蔡曜州尚須給付原告4,984
    萬元，並應於89年12月7日前付清，被告蔡曜州另邀同被告
    蔡明甫、黃順章二人擔任系爭買賣契約之保證人。詎被告蔡
    曜州屆期並未依約給付價金，屢經原告多方催索，被告蔡曜
    州均置之不理，為此，原告爰依契約關係訴請被告蔡曜州給
    付買賣價金，並依民法第748條之規定，訴請被告蔡明甫、
    黃順章二人就上開債務之履行，連帶負保證責任。惟慮及原
    告起訴時訴訟費用之負擔，故僅先就其中500萬元部分先為
    請求，其餘部分，則留待日後再另訴請求。
  (二)被告蔡明甫、黃順章二人辯稱渠等僅係就本件買賣價金之利
    息部分擔任保證人云云，惟系爭土地買賣契約書明載被告蔡
    明甫、黃順章二人為乙方（即被告蔡曜州）之保證人，且未
    有任何限制被告蔡明甫、黃順章二人保證範圍之約定或記載
    ；又被告蔡明甫、黃順章自承有於被告蔡曜州所開立用以清
    償利息之支票為背書，及對照系爭買賣契約第陸條第一項明
    訂利息部分需由「乙方保證人」背書等之約定，足見被告蔡
    明甫、黃順章二人確係就系爭買賣契約全部擔任保證人。此
    外，被告蔡明甫、黃順章二人，除於系爭買賣契約之「乙方
    （被告蔡曜州）立書人」保證人欄親自簽名捺印外，並於被
    告蔡曜州所簽發，用以擔保買賣價金清償，發票日期為88年
    12月8日、票據號碼為CH383352號、票面金額為4,984萬元之
    本票上背書，是綜合上情，足見被告蔡明甫、黃順章二人所
    擔保清償之範圍，顯係兼含買賣價金及利息二部分，而非僅
    擔保利息部分之履行而已。
  (三)被告蔡明甫、黃順章二人辯稱原告未依約先行請求被告蔡曜
    州移轉土地，卻逕予拍賣，所受損失係屬可歸責原告之事由
    云云，惟查：
  1.觀諸系爭土地買賣契約第陸條第三項所載：「乙方（被告蔡
    曜州）如違約時，乙方應將系爭土地無條件移轉為甲方（原
    告）或甲方指定之人名下…」，是依上開約定，於被告蔡曜
    州無法依約履行時，無待原告請求，被告蔡曜州即負有依約
    將系爭土地移轉登記予原告或原告指定之第三人之義務，並
    非須經原告請求後，被告蔡曜州始負有移轉登記土地之義務
    ，被告蔡明甫、黃順章顯曲解系爭契約之文義。
  2.又不動產拍賣過程曠日廢時，且常有因流標致減價而無法全
    數獲償之風險等情，為眾所周知之事實，原告於被告蔡曜州
    違約後，本得依約請求被告蔡曜州移轉系爭土地，是原告基
    於儘速獲償之目的，於被告蔡曜州違約後當然會依約請求將
    系爭土地移轉登記於原告，豈有捨此不為而甘冒求償無著之
    風險而逕予拍賣系爭土地之理？事實上，被告蔡曜州於違約
    後，原告確曾多次要求被告蔡曜州依約將系爭土地移轉登記
    予原告，惟因土地移轉登記仍須被告蔡曜州配合出具印鑑證
    明等文件資料，然被告蔡曜州始終拒絕配合辦理，是系爭土
    地於被告蔡曜州違約後，始終無法移轉登記於原告，並非原
    告未請求被告蔡曜州依約移轉登記系爭土地。
  3.另於被告蔡曜州違約且多次拒絕原告付款或移轉土地之請求
    後，原告不得已，始向本院聲請拍賣系爭土地，並由本院96
    年度執字第28380 號強制執行事件依法執行。惟於實施查封
    後，被告蔡曜州突又向原告表示已借得款項可償還買賣價金
    ，要求原告先行撤回強制執行，原告不疑有他，遂具狀撤回
    系爭土地之強制執行，詎被告蔡曜州於原告撤回執行後，卻
    仍拒絕給付價金。系爭土地於原告撤回執行後，併案之債權
    人（兆豐資產管理股份有限公司）於接獲本院之通知函後，
    於96年10月19日具狀聲請續行執行，系爭土地始遭拍賣。是
    系爭土地遭拍賣，係因併案之債權人「兆豐資產管理股份有
    限公司」聲請執行所致，故被告蔡明甫、黃順章所辯顯與事
    實不符。
  (四)依系爭買賣契約被告蔡曜州仍應給付原告4,984 萬元之買賣
    價金，且為擔保履行，被告蔡曜州除就系爭土地為原告設定
    抵押權外，並簽發同額且由被告蔡明甫、黃順章二人背書之
    本票交原告收執以擔保清償。嗣因被告蔡曜州對於買賣價金
    分文未繳，經就系爭土地強制執行（本院96執字第28380 號
    強制執行事件）後，原告實際僅分配受償8,717,211 元；另
    被告蔡曜州名下所剩餘之財產另經原告聲請強制執行（本院
    98司執字第90872號強制執行事件），歷經四次拍賣均無人
    應買，始由原告以2,196,000元承受，故原告依強制執行程
    序受償之總額共計10,913,211元。被告蔡曜州積欠原告之買
    賣土地價金高達4,984萬元，扣除上開強制執行所得仍不足
    3,000餘萬元，是原告依買賣契約之法律關係訴請被告蔡曜
    州給付其中500萬元，並依保證之法律關係訴請對被告蔡曜
    州財產強制執行無效果時，由被告蔡明甫、黃順章連帶給付
    ，乃屬於法有據等語。
  (五)並聲明：1.被告蔡曜州應給付原告500 萬元，及自起訴狀繕
    本送達被告蔡曜州翌日起至清償日止，按週年利率百分之5
    計算之利息。如對被告被告蔡曜州財產強制執行無效果時，
    由被告蔡明甫、黃順章連帶給付之。2.願供擔保，請准宣告
    假執行。
三、被告蔡明甫、黃順章之答辯:
  (一)被告蔡明甫、黃順章所負之保證責任，僅限於被告蔡曜州所
    開立之12張支票之利息債務：
  1.自兩造簽訂之系爭買賣契約以觀，其中第肆條約定：「立約
    後甲方應將土地辦理所有權登記予乙方，但乙方應於辦理所
    有權移轉登記之同時，將土地供甲方或其指定之人辦理肆仟
    玖佰捌拾肆萬元之抵押權，並開立未載到期之同額本票交甲
    方，如有違約時，由甲方逕與強制執行」，對照第陸條其它
    約定中第一項：「立約時乙方應開立每月七日到期，面額參
    拾玖萬捌仟貳佰元經乙方保證人為背書之支票十二張，以作
    為第參條第二款之利息」可知，雙方於簽訂買賣契約當時之
    真意，僅要求被告蔡明甫、黃順章二人就此部分利息債務負
    擔保證責任，並於被告蔡曜州開立之支票上背書，以擔保利
    息之支付，至於買賣價金之部分，除要求被告蔡曜州本人開
    立同額之本票外，並未要求被告蔡明甫、黃順章二人於上開
    本票上背書，足見被告蔡明甫、黃順張二人所負之保證責任
    僅限於被告蔡曜州開立支票之利息債務。
  2.原告指稱系爭買賣契約並未有任何限制被告蔡明甫、黃順章
    二人保證範圍之約定或記載等語，惟系爭買賣契約就保證人
    之義務部分，僅於第陸條其他約定第一項中提及，其餘部份
    均僅約定原告與被告蔡曜州相互間之權利義務，足見兩造簽
    訂契約時之真意，僅要求保證人就上開利息債務之部分負擔
    保證責任至明。
  3.另原告復提出被告蔡明甫、黃順章等人有於被告蔡曜州所簽
    發之本票上背書為據，主張被告蔡明甫、黃順章等人亦應就
    系爭買賣價金負保證責任等語，惟被告蔡明甫、黃順章均否
    認有於上開本票上背書，且縱認被告蔡明甫、黃順章有於上
    開本票上背書，亦僅負票據上之背書責任，核與本件保證責
    任範圍無涉。
  (二)原告未依系爭買賣契約之約定，先行請求被告蔡曜州移轉系
    爭土地，即逕予拍賣，有違誠信原則，其所受之損失係屬可
    歸責於原告：
  1.依系爭土地買賣契約書第陸條其他約定第三項：「在89年12
    月7日前，乙方未能付清餘款或每月開立支票有一期未能按
    期兌領或違反合約之約定時，則視乙方為違約，乙方除應將
    本買賣土地無條件移轉為甲方或甲方指定人名下外，甲方並
    得沒收乙方全部已付利息及一切費用以作為懲罰性違約金。
    如甲方另有損害更願負損害賠償責任。」等語，足見兩造於
    簽訂契約之際，已就被告蔡曜州違約時有特別約定，又依民
    法第148條第2項規定：「行使權利、履行義務，應依誠實及
    信用方法」，是被告蔡曜州違約後，原告本應依兩造約定之
    方式請求被告蔡曜州履行契約，惟原告捨此不為，逕予拍賣
    ，其行使權利顯已違反誠信原則。
  2.原告雖主張曾多次要求被告蔡曜州移轉系爭土地，惟因被告
    蔡曜州拒絕辦理，始聲請強制執行等語，惟原告不僅未能提
    出請求被告蔡曜州履行未果之證明，且倘若原告確有意請求
    被告蔡曜州履行契約，大可以訴訟之方式請求被告蔡曜州移
    轉系爭土地並請求損害賠償，豈會逕予強制執行？況原告既
    明知不動產拍賣過程曠日廢時，且常有流標致減價而無法全
    數獲償之風險，猶捨此方式逕予強制執行，待其無法全數獲
    償後，再另訴請求被告蔡曜州支付不足額之買賣價金，顯係
    以有背於誠實及信用之方法行使權利。
  3.再本件起因乃因原告無法負擔系爭土地上原有之2,500萬元
    抵押債務，因而委請被告蔡曜州為其承擔債務，並將系爭土
    地移轉予被告蔡曜州，故雙方針對被告蔡曜州日後無法負擔
    買賣價金時，有回復原狀即被告蔡曜州將系爭土地返還登記
    予原告之約定，豈料，原告事後竟恩將仇報，明知系爭土地
    上存有龐大之2,500萬元抵押債務而不願取回系爭土地，遂
    另行以強制執行之方式拍賣被告蔡曜州名下之不動產，不足
    額之部分再請求被告蔡曜州給付或要求被告蔡明甫、黃順章
    負保證責任，由被告三人承擔所有不利益，甚不公平，且以
    系爭土地經法院拍定之價格僅有44,952,000元，而兩造竟約
    定買賣價金為74,840,000元，足足相差近3000萬元，可見系
    爭土地並無兩造約定之價值，甚或兩造約定時之目的並非買
    賣土地，僅係作為被告蔡曜州為原告承擔債務之擔保，原告
    明知上情，竟要求被告等人給付價金，顯不合。
  (三)並聲明：1.駁回原告之訴。2.如受不利判決，願供擔保請准
    宣告免為假執行。
四、被告蔡曜州未於言詞辯論期日到場辯論，亦未提出書狀作何
    聲明及答辯。
五、本院依民事訴訟法第271條之1規定準用第270條之1規定，整
    理並協議兩造簡化爭點結果，兩造不爭執事項及爭執要點如
    下：
  (一)兩造不爭執事項：
  1.被告蔡曜州邀同被告蔡明甫、黃順章擔任保證人於88年12
    月8日與原告訂立系爭買賣契約，約定由原告出售原告所有
    系爭土地予被告蔡曜州，並由被告蔡明甫、黃順章擔任保證
    人，買賣價金為7,484萬元，扣除被告蔡曜州所承擔系爭土
    地上所設定之2,500萬元之抵押債務外，餘款4,984萬元，被
    告蔡曜州應於89年12月7日前付清。被告蔡曜州並於88年12
    月8日簽發票面金額4,984萬元、到期日為89年12月8日、票
    據號碼CH383352號之本票1紙，交付原告。
  2.被告蔡曜州未依約於89年12月7日前給付4,984萬元予原告，
    經原告執本院95年度拍字第2013號拍賣抵押物裁定為執行名
    義，聲請對被告蔡曜州之財產強制執行，經本院96年度執字
    第28380號強制執行事件執行結果，原告獲償8,717,211元。
  3.原告另執被告蔡曜州所簽發之第1.項金額4,984 萬元之本票
    ，向本院聲請裁定准予強制執行，經本院於98年8 月31日以
    98年度司票字第2043號裁定准予對被告蔡曜州強制執行（金
    額為4,984萬元及自89年12月8日起至清償日止，按年息百分
    之6計算之利息）。
  4.原告執第3.項之本票裁定及確定證明書為執行名義，聲請對
    被告蔡曜州為強制執行，經本院98年度司執字第90872 號強
    制執行事件執行，於99年5月4日進行拍賣，原告以2,196,00
    0元承受執行標的物。
  (二)兩造爭執要點：
    原告依買賣契約及保證之法律關係，請求被告蔡曜州給付買
    賣價金500 萬元及法定遲延利息，若對被告蔡曜州所有之財
    產強制執行無效果時，由被告蔡明甫、黃順章連帶給付之，
    是否有理由？
六、本院得心證之理由:
  (一)原告依據買賣契約之法律關係請求被告蔡曜州給付500萬元
    及法定遲延利息，為有理由：
  1.原告主張被告蔡曜州於88年12月8 日與其訂立系爭買賣契約
    ，約定買賣價金為7,484萬元，扣除系爭土地2,500萬元之抵
    押債務，被告蔡曜州尚應於89年12月7日前付清餘款4,984萬
    元，嗣因被告蔡曜州屆期未依約給付，經原告聲請拍賣抵押
    物及本票裁定強制執行，僅分別受償8,717,211元、2,196,
    000元，是被告蔡曜州仍積欠原告38,926,789元等情，業據
    其提出土地買賣契約書在卷可證，並經本院調閱本院98年度
    司票字第2043號民事聲請事件、96年度執字第28380號強制
    執行事件卷宗確認無訛，堪信為真。
  2.被告蔡明甫、黃順章雖辯稱：本件係因原告無法負擔系爭土
    地上原有之2,500萬元抵押債務，因而委請被告蔡曜州為其
    承擔債務，並將系爭土地移轉予被告蔡曜州，故依雙方約定
    ，被告蔡曜州無法負擔買賣價金時，原告自應先請求被告蔡
    曜州將系爭土地返還登記予原告，而原告卻以強制執行之方
    式聲請拍賣被告蔡曜州名下之系爭土地，不足額之部分再請
    求被告蔡曜州給付或要求被告蔡明甫、黃順章負保證責任，
    甚不公平云云。惟查：系爭土地之拍定價格為44,952,000元
    ，足見系爭土地之價格顯高於系爭土地上2,500萬元之抵押
    債務，是抵押權人拍賣抵押物即得獲得全部清償，且原告尚
    得取回剩餘之拍賣所得，難認原告有無法承擔上開抵押債務
    之情事，從而被告蔡明甫、黃順章辯稱原告無法負擔上開抵
    押債務，因而委請被告蔡曜州為其承擔債務，才將系爭土地
    移轉所有權登記予被告蔡曜州，故被告蔡曜州無法負擔買賣
    價金時，原告自應先請求被告蔡曜州將系爭土地返還登記予
    原告云云，尚難採信。
  3.又系爭買賣契約約定被告蔡曜州於付清買賣價金餘款前，應
    按月支付利息398,200元，且應於辦理所有權移轉登記之同
    時，將土地供原告或原告指定之人辦理4,984萬元之抵押權
    ，並開立同額本票交付原告作為擔保，於被告蔡曜州違約時
    ，除被告蔡曜州應將系爭土地移轉為原告或原告指定人名下
    並負擔損害賠償責任外，原告尚得沒收乙方全部已付利息及
    一切費用作為懲罰性違約金，有上開買賣契約影本在卷可稽
    ，可知上開約定均在保障原告之權利，確保原告能取得系爭
    買賣契約所約定之買賣價金及利息，倘被告蔡曜州僅係替原
    告承擔抵押債務，豈有願意簽訂上開諸多不利於己之契約條
    款之理？又何需按月支付利息予原告？再者，系爭買賣契約
    記載：「買賣契約書人丁王碧蓮（以下簡稱甲方）、蔡曜州
    （以下簡稱乙方），為土地買賣事宜，雙方約定如下：…」
    ，已明示本件為買賣關係，且兩造嗣後並以「買賣」為登記
    原因申請移轉系爭土地之所有權登記，是綜合上開情事，堪
    認兩造間確存在買賣之法律關係無訛。
  4.被告蔡明甫、黃順章雖辯稱：原告未依系爭買賣契約之約定
    ，先行請求被告蔡曜州移轉系爭土地，即逕予拍賣，有違誠
    信原則，其所受損害係屬可歸責於原告云云，惟查：
    (1)系爭買賣契約第陸條第三項約定：「在89年12月7日前，
      乙方（按:被告蔡曜州）未能付清餘款或每月開立支票有
      一期未能按期兌領或違反合約之約定時，則視乙方為違約
      ，乙方除應將本買賣土地無條件移轉為甲方（按:原告丁
      王碧蓮）或甲方指定人名下外，甲方並得沒收乙方全部已
      付利息及一切費用以作為懲罰性違約金。如甲方另有損害
      更願負損害賠償責任。」等語，是依上開約定，被告蔡曜
      州違約時，除應將系爭土地移轉所有權登記予原告或原告
      指定之人之外，原告尚得沒收被告蔡曜州已付利息及一切
      費用作為懲罰性違約金，原告如另有其擔損害，亦得請求
      損害賠償。則應認兩造間上開約定之真意係就解除契約之
      效果預為約定，否則無異容許原告得於請求被告蔡曜州給
      付買賣價金之同時，亦可要求被告蔡曜州返還系爭土地，
      如此顯有悖於買賣契約雙方互負給付義務之本質；又倘非
      解除契約，被告蔡曜州依約本有給付買賣價金及利息之義
      務，原告亦有保有買賣價金及利息之權利，自不生「沒收
      已付利息及一切費用」之問題，是兩造稱不需解除契約即
      得行使上開約定之權利云云，尚無可採。從而，原告僅得
      擇一請求被告蔡曜州給付買賣價金，或依上開約定解除契
      約請求被告蔡曜州返還系爭土地並沒收被告蔡曜州已付利
      息及一切費用。
    (2)又於被告蔡曜州違約時，是否主張解除契約並依約請求被
      告蔡曜州返還系爭土地，要屬原告之權利而非義務，且被
      告蔡曜州於取得系爭土地所有權後，又分別於95年1月6日
      、96年2月27日為訴外人莊周文設定權利價值3,240萬元之
      抵押權、權利價值10,000元地上權，此有系爭土地登記謄
      本附於本院96年度執字第28380號強制執行事件卷內可稽
      ，故自難期待原告取回負有上開抵押權、地上權負擔之系
      爭土地，是原告不解除契約而請求被告蔡曜州繼續履行給
      付買賣價金之義務，難認有違反誠實及信用原則。至被告
      蔡明甫、黃順章雖辯稱原告應優先行使系爭買賣契約第陸
      條第三項所約定之權利云云，惟系爭買賣契約並未解除，
      為兩造所不爭執（見本院99年80月31日言詞辯論筆錄），
      原告自得不解除契約而請求被告蔡曜州履行給付買賣價金
      之義務，是被告前開所辯，委無可取。綜上，被告蔡明甫
      、黃順章前開所辯，均不足採，被告蔡曜州既尚積欠
      38,926,789元之買賣價金未給付，原告依買賣契約之法律
      關係，請求被告蔡曜州給付其中500萬元之價金，自屬有
      據。
  5.按給付有確定期限者，債務人自期限屆滿時起，負遲延責任
    ；又遲延之債務，以支付金錢為標的者，債權人得請求依法
    定利率計算之遲延利息；而應付利息之債務，其利率未經約
    定，亦無法律可據者，週年利率為百分之5，民法第229條第
    1 項、第233條第1項前段及第203條分別定有明文。查系爭
    買賣契約第參條第一項約定被告蔡曜州應於89年12月7日前
    付清買賣價金尾款4,984萬元，則依上開規定，被告蔡曜州
    於89年12月7日如未依約給付買賣價金，即應自翌日即89 年
    12月8日起負遲延責任。故原告請求被告蔡曜州給付原告500
    萬元及自起訴狀繕本送達翌日即99年3月25日起，至清償日
    止，按週年利率百分之5計算之利息，於法自無不合，應予
    以准許。
  (二)原告依保證之法律關係，請求對被告蔡曜州所有之財產強制
    執行無效果時，由被告蔡明甫、黃順章連帶給付之，為有理
    由：
  1.查被告蔡明甫、黃順章自認於88年12月8 日曾與原告簽訂系
    爭買賣契約（本院卷第53頁），則被告蔡明甫、黃順章二人
    既均在契約條款後之乙方（即被告蔡曜州）保證人欄簽名，
    則依交易習慣，應認被告蔡明甫、黃順章係擔保被告蔡曜州
    依系爭買賣契約所負擔之全部債務，即包括保證於89年12月
    7日前付清餘款4,984萬元，及按月支付398,2000元之利息。
  2.此外，原告並提出由被告蔡曜州簽發、發票日期為88年12月
    8日、票據號碼為CH383352號、票面金額為4,984萬元，並由
    被告蔡明甫、黃順章所背書之本票1 紙（本院卷第41頁），
    證明被告蔡明甫、黃順章所擔保之範圍確兼含買賣價金及利
    息。被告蔡明甫、黃順章雖否認有於上開本票上背書，惟以
    肉眼觀察系爭買賣契約及上開本票上所書寫被告蔡明甫、黃
    順章之簽名及地址，二者字跡之結構佈局、筆勢及神韻均極
    為相似，又經調閱本院98年度抗字第105 號本票裁定強制執
    行民事卷宗，卷內被告蔡曜州所提出之抗告狀表示，本院98
    年度司票字第2043號事件所載本票(即上開本票)當時也有在
    場人士黃順章背書及蔡明甫背書保證等語，是綜合上情，應
    認原告主張被告蔡明甫、黃順章確曾於上開本票上背書擔保
    給付4,984萬元等語，堪予採信。
  3.被告蔡明甫、黃順章另辯稱：對照系爭買賣契約第肆條及第
    陸條第一項約定，僅要求保證人應於支付利息之支票上背書
    ，且觀諸系爭買賣契約其餘契約條款，均僅約定原告與被告
    蔡曜州相互間之權利義務，足見兩造簽訂契約時之真意，僅
    要求保證人就上開利息債務部分負擔保證責任等語，惟查系
    爭買賣契約第陸條第一項約定，係就利息債務部分，另行要
    求被告三人提出支票作為額外之擔保，俾原告得直接本於票
    據關係對支票背書人即被告蔡明甫、黃順章而為請求，惟此
    約定並無限制被告蔡明甫、黃順章就系爭買賣契約債務所負
    保證責任之意，是被告蔡明甫、黃順章所辯亦不足取。
  4.又按數人保證同一債務者，除契約另有訂定外，應連帶負保
    證責任，民法第748條定有明文。查本件被告被告蔡明甫、
    黃順章既同為被告蔡曜州就系爭買賣契約債務擔任保證人，
    依上開民法第748條規定，應連帶負保證責任。從而，原告
    併依保證之法律關係，請求對被告蔡曜州所有之財產強制執
    行無效果時，由被告蔡明甫、黃順章連帶給付，為有理由，
    應予准許。
七、綜上所述，被告蔡曜州尚積欠原告38,926,789元之買賣價金
    ，則原告本於買賣契約之法律關係，請求被告蔡曜州給付其
    中500萬元，及自起訴狀繕本送達翌日即99年3月25日起，至
    清償日止，按週年利率百分之5計算之利息，洵屬正當；又
    被告蔡明甫、黃順章為被告蔡曜州之保證人，擔保系爭買賣
    價金及利息之給付，已如前述，是原告依保證及民法第748
    條規定，請求對被告蔡曜州之財產執行無效果時，由被告蔡
    明甫、黃順章連帶給付之，亦屬有據，均應予准許。另原告
    、被告蔡明甫、黃順章分陳明願供擔保，請准宣告假執行或
    免為假執行，核均無不合，爰分別酌定如主文第3項所示之
    擔保金額，予以准許。又被告蔡曜州部分，本院併依民事訴
    訟法第392條第2項規定，依職權宣告得預供擔保免為假執行
    如主文第3項所示。
八、按「訴訟費用，由敗訴之當事人負擔」；「共同訴訟人，按
    其人數，平均分擔訴訟費用。但共同訴訟人於訴訟之利害關
    係顯有差異者，法院得酌量其利害關係之比例，命分別負擔
    。」；「共同訴訟人因連帶或不可分之債敗訴者，應連帶負
    擔訴訟費用。」；「法院為終局判決時，應依職權為訴訟費
    用之裁判」，民事訴訟法第78條、第85條第1項、第2項及第
    87條第1項分別定有明文。經核本件訴訟費用額確定為50,50
    0元（即第一審裁判費），而原告之請求為有理由，本院審
    酌被告蔡曜州為系爭債務之主債務人，而被告蔡明甫、黃順
    章為保證人，渠等於訴訟之利害關係顯有差異，又被告蔡明
    甫、黃順章係因連帶之債敗訴，爰依職權確定上開訴訟費用
    為50,500元，並命被告蔡曜州負擔其中33,667元，餘16,833
    元由被告蔡明甫、黃順章連帶負擔。
九、據上論結，本件原告之訴為有理由，依民事訴訟法第385 條
    第1項前段、第78條、第85條第1項後段、第2項、第87條第1
    項、第390條第2項、第392條第2項，判決如主文。
中    華    民    國    99    年    9     月    21    日
                  民事第二庭    法      官  翁金緞
以上正本證明與原本無異。
如對本判決上訴，須於判決送達20日內向本院提出上訴狀。如委
任律師提起上訴者，應一併繳納上訴審裁判費。
中    華    民    國    99    年    9     月    21    日
                                書記官  彭建山

司法院資訊處製作；財團法人民間司法改革基金會備份。
